【裁判字號】    99,抗,199
【裁判日期】    991027
【裁判案由】    拍賣抵押物
【裁判全文】
臺灣臺北地方法院民事裁定               99年度抗字第199號
抗  告  人  昱鈺科技有限公司
法定代理人  甲○○
相  對  人  乙○○
上列當事人間聲請拍賣抵押物事件，抗告人對於民國99年9月1日
本院99年度司拍字第300號裁定提起抗告，本院裁定如下：
    主  文
抗告駁回。
抗告費用新臺幣壹仟元由抗告人負擔。
    理  由
一、按扺押權人於債權已屆清償期而未清償者，得聲請法院拍賣
    抵押物，就其賣得價金而受清償，民法第873條第1項定有明
    文。復按聲請拍賣抵押物，係屬非訟事件，只須其抵押權已
    經依法登記，並依登記之清償期業已屆滿而未受清償時，法
    院即應為許可拍賣之裁定。蓋法院所為准駁之裁定，無確定
    實體法上法律關係存否之性質，於債權及抵押權之存否無既
    判力，故聲請人所提之他項權利證明書及土地登記簿謄本等
    文件，如可證明其抵押權已經依法登記，且債權已屆清償期
    而未受清償，法院即為准許拍賣抵押物之裁定，至對於此項
    法律關係有爭執之人，自得提起確認訴訟以資救濟，不得僅
    以抗告程序聲明其爭執，並據為廢棄拍賣抵押物裁定之理由
    ，最高法院94年度台抗字第270號裁判意旨參照。
二、本件抗告意旨略以：抗告人即昱鈺科技有限公司負責人甲○
    ○因公司急需資金周轉，曾向相對人乙○○抵押借款新臺幣
    （下同）200萬元，惟實際拿到款項僅162萬元；且抗告人另
    向友人借面額各6萬元之支票2張，支付相對人利息，並先後
    於民國99年3月29日、99年4月3日、99年5月14日及99年6 月
    1日，陸續支付6萬元、3萬元、3萬元、6萬元予相對人充作
    利息；惟因抗告人無法負擔每月3分高利，曾多次要求相對
    人降低利息，或以每半個月付息3萬元之方式償還，亦遭相
    對人拒絕。又抗告人遲付利息數日，相對人即聲請拍賣抗告
    人之抵押物，有失厚道。原審裁定准許相對人拍賣本件抵押
    物，已嚴重侵害抗告人之權益，原裁定為准許拍賣抵押物之
    裁定，顯係違誤，爰提起本件抗告，聲請廢棄原裁定云云。
三、經查：
  (一)抗告人於98年10月28日以其所有如原裁定附表所示之不動產
    ，為向相對人現在及將來所負債務之擔保，設定240萬元之
    抵押權，並經登記在案。嗣抗告人於98年10月29日，向相對
    人借款200萬元，並約定於99年1月28日清償，詎抗告人屆期
    並未依約清償，爰聲請拍賣抵押物以資受償等情，業據相對
    人提出抵押權設定契約書、他項權利證明書、其他約定事項
    、土地及建物登記謄本、借款契約書（兼作借據）等各1件
    為證，核屬相符，是原法院裁定准予拍賣抵押物，於法並無
    不合。
  (二)抗告人雖主張其實際僅向相對人借得162萬元，並已多次支
    付利息，惟因相對人不願意降息，且抗告人僅遲付利息數月
    ，相對人即聲請拍賣抵押物，有失厚道云云。然抗告人所指
    皆屬兩造間債務數額及利息多寡等實體爭執事項，揆諸前揭
    說明，並非此非訟程序所得審究。蓋法院就拍賣抵押物裁定
    事件，僅就抵押權已經依法登記，且債權已屆清償期而未受
    清償之形式要件而為審查，至其他所涉實體爭執，抗告人應
    依訴訟程序另謀解決，而非於此非訟事件程序中為爭執。從
    而，抗告意旨指摘原裁定不當，求予廢棄，為無理由，應予
    駁回。
四、據上論結，本件抗告為無理由，依非訟事件法第46條、第21
    條第2項、第24條第1項，民事訴訟法第495條之1第1項、第
    449 條第1項、第78條，裁定如主文。
中    華    民    國    99    年    10    月    27    日
                  民事第六庭審判長法  官  傅中樂
                                  法  官  張文毓
                                  法  官  郭顏毓
以上為正本係照原本作成。
本裁定除以適用法規顯有錯誤為理由，不得再抗告。如提起再抗
告，應於收受後10日內委任律師為訴訟代理人向本院提出再抗告
狀。並繳納再抗告費新臺幣1,000元。
中    華    民    國    99    年    10    月    28    日
                                  書記官  林政彬

司法院資訊處製作；財團法人民間司法改革基金會備份。
